【裁判字號】    89,台上,3988
【裁判日期】    890707
【裁判案由】    貪污
【裁判全文】
最高法院刑事判決                              八十九年度台上字第三九八八號
    上  訴  人  台灣高等法院檢察署檢察官
    被      告  甲○○
    選任辯護人  余健生律師
右上訴人因被告貪污案件，不服台灣高等法院中華民國八十八年十二月二十八日第二
審更審判決（八十八年度重上更(四)字第九三號，起訴案號：台灣桃園地方法院檢察署
八十三年度偵字第一八○號），提起上訴，本院判決如左：
    主  文
原判決撤銷，發回台灣高等法院。
    理  由
本件原判決以公訴意旨略稱：被告甲○○為財政部台北關稅局檢查入境旅客行李之關
員，係依據法令從事公務之人員，自民國八十一年六、七月間起，基於概括犯意，連
續收受林進榮（已判罪確定）交付每次新台幣（下同）三千元之賄賂，包庇林某帶
大量應稅物品通關，嗣於八十二年十一月五日，林進榮由香港搭乘中華航空公司ＣＩ
六四二班機當日二十時三十分抵達桃園中正國際機場，其所帶行李物品已超過免稅
放行之限量，且因其出入境次數頻繁，在海關入境監控電腦資料中例為單幫客，並在
其入境旅客申請單訖記（），於入境行李檢查時應由第二十三號檢查受嚴格檢查
，林進榮為免被查出而須補稅，竟不依上開訖記經由第二十三號檢查，而由被告負
責檢查之第十九號檢查通關，並期約於通關後在入境大廳咖啡座給予三千元；被告
明知林某之入境旅客申報單已訖記須經由第二十三號檢查通關，且其所打開檢查林
進榮所帶之行李物品已超過免稅放行限量，須補繳關稅，竟對林進榮行求賄賂之意
思表示同意，而與之達成賄賂之期約後，即違反其職務讓林進榮由其負責之第十九號
檢查免稅放行，且未將林某之入境旅客申報單輸入電腦等情，認被告涉犯修正前貪
污治罪條例第四條第一項罪嫌；惟經審理結果，認被告犯罪不能證明，因將第一審論
處被告依據法令從事公務之人員對於違背職務之行為期約賄賂罪刑之判決撤銷，改判
諭知無罪。固非毫無見地。
惟查：(一)刑事訴訟採真實發見主義，審理事實之法院，對於被告有利及不利之證據，
均應一律加以注意，依職權詳加調查，以為判斷之基礎，此觀諸刑事訴訟法第二條第
一項、第一百六十三條第一項規定自明；故苟有應行調查之證據並未依法加以調查而
率行判決者，即有應於審判期日調查之證據未予調查之違法。證人即本件案發時配合
調查人員查獲林進榮之台北關稅局督察室科員劉鑑於第一審證稱林進榮於案發時即供
稱檢查其行李之關員個子不高、缺一顆門牙、頭略禿等語（一審卷一一○頁），核與
林進榮於八十二年十二月十六日調查及偵查中所供被告特徵之情節似相符合；被告確
有上開林進榮所指之特徵，亦經檢察官當庭勘驗記明筆錄可按（偵字第一三二九五號
卷九二頁），則林進榮於案發後所指八十二年十一月五日當天檢查其行李，與其期約
賄賂而准予免稅放行之關員，是否為有上開特徵之被告﹖仍非無疑義。又林進榮被查
獲後，於八十二年十一月六日移由檢察官訊問後即被諭令押並禁止接見，迄至同年
十二月十三日仍在押禁止接見中，其間顯不可能與被告見面，則林進榮於八十二年
十二月六日具狀，及於同年月十三日檢察官偵查中指稱被告包庇放行，並陳述被告身
體之特徵等情，是否全與事理不符﹖亦有研求之餘地。其實情究竟如何﹖與認定被告
有無上開犯行，至關重要。原審未予調查，復未說明不予調查之理由，尚有應於審判
期日調查之證據未予調查及理由欠備之違法。此於本院前次判決發回更審時即已指出
，原審仍未注意及之，其違法情形自仍存在。(二)林進榮於八十二年二月二十五日，係
搭乘日本亞細亞航空公司ＥＧ二九一班機自日本入境，抵達桃園中正國際機場之時間
為當日十七時十六分，入境後查驗護照之時間為當日十七時三十三分四十秒許，嗣於
通關（即檢查行李出機場）時，因其入境旅客申報單並未由通關之關員輸入電腦，致
其通關時間無法顯現而呈空白，有林進榮之入境紀錄（原審上更(一)卷一二二頁）及日
本亞細亞航空公司函在卷可稽（上更(四)卷二七頁）。又八十二年二月二十五日被告適
勤務輪值該日之乙晚班，有財政部台北關稅局稽查組檢查課勤務輪值表可按（原審上
更(一)卷一○六頁），該晚班之交接時間為十七時二十分，業據財政部台北關稅局函
明確（上更(四)卷二一頁）。如果無訛，則林進榮該日通關入境時，似係在被告勤務輪
值時間內。其是否由被告負責之檢查通關﹖何以其入境旅客申報單未依規定輸入電
腦﹖是否有其所指係因被告包庇放行等情，俱非無疑竇。原審未予調查清楚，即遽認
林進榮該日入境時間，非在被告值勤時間，自無收賄可言云云，尚嫌率斷。檢察官上
訴意旨執以指摘原判決不當，非無理由，應認原判決仍有撤銷發回之原因。
據上論結，應依刑事訴訟法第三百九十七條、第四百零一條，判決如主文。
中      華      民      國    八十九    年      七      月      七      日
                              最高法院刑事第十庭
                                  審判長法官  曾  有  田
                                        法官  陳  宗  鎮
                                        法官  劉  介  民
                                        法官  魏  新  和
                                        法官  孫  增  同
      右正本證明與原本無異
                                              書  記  官
中      華      民      國    八十九    年      七      月     十三     日
                                                                        Ｂ


司法院資訊處製作；財團法人民間司法改革基金會備份。
